【裁判字號】    89,自,1011
【裁判日期】    900425
【裁判案由】    侵占
【裁判全文】
臺灣臺北地方法院刑事裁定                        八十九年度自字第一一一號
    自  訴  人  乙○○
    代  理  人  李鴻賓
    被      告  甲○○
右列被告因侵占案件，經自訴人提起自訴，本院裁定如左：
    主  文
自訴駁回。
    理  由
一、按法院或受命法官於自訴案件第一次審判期日前訊問及調查結果，如認為案件有
    刑事訴訟法第二百五十二條至第二百五十四條之情形者，得以裁定駁回其自訴，
    同法第三百二十六條第三項定有明文。
二、本件自訴意旨略以：被告甲○○於民國八十九年五月二十九日，在臺北市○○區
    ○○路五六號，向乙○○租得車號Ｂ九─六四二號營業用用小客車一部，約定租
    金每日新臺幣（下同）六百元，每七日繳納一次。詎竟意圖為自己不法之所有，
    自八十九年九月二十一日後即未依約履行，亦未返還該車，屢經催討皆避不見面
    置之不理，而將該車侵占入己。迄至同年十一月十八日還車止，共積欠租金及違
    規罰鍰並扣除保證金五千元後計二萬三千元。因認被告甲○○涉有刑法第三百三
    十五條第一項之侵占罪嫌云云。
二、按犯罪事實應依證據認定之，無證據不得推定其犯罪事實。又不能證明被告犯罪
    者，應諭知無罪之判決，刑事訴訟法第一百五十四條、第三百零一條第一項分別
    定有明文。所謂證據，須適於為被告犯罪事實之證明者，始得採為斷罪資料，如
    未能發現相當證據，或證據不足以證明，自不能以推測或擬制之方法，以為裁判
    基礎，最高法院五十三年台上字第二七五○號及四十年台上字第八十六號判例可
    資參照；另按刑法上之侵占罪，須持有人變易其原來之持有意思而為不法所有之
    意思，始能成立，如僅將持有物延不交還或有其他原因致一時未能交還，既缺乏
    主觀要件，即難遽以該罪相繩，復有最高法院六十八年台上字第三一四六號判例
    足參。
三、訊之被告甲○○固供承前開時地向自訴人租用系爭車輛及積欠自訴人若干租金未
    償之事實，惟堅決否認有侵占犯行，辯稱：伊因赴大陸探親，所以自八十九年九
    月二十一日未付租金，並無侵占之意，況車亦已返還自訴人乙○○等語。經查：
    本件系爭車輛租賃契約於被告將車輛返還前尚未終止一節，迭經自訴代理人李鴻
    賓迭於本院審訊中自承綦詳（見本院八十九年十二月二十二日、九十年三月二十
    日訊問筆錄），準此租賃契約既尚未終止，則契約效力仍有效存續，被告依租賃
    契約，在契約終止前以承租人之地位自屬有權占有使用該車，尚難執被告未依約
    按期繳納租金，遽論被告有變易持有為所有之侵占犯行。佐以被告知悉自訴人提
    起訴訟後，於八十九年十一月十八日將系爭車輛交還自訴人，已經自訴人陳明在
    卷，及自訴人與被告事後復就該租金債務達成和解，有和解書一紙在卷可憑等情
    以觀，被告既已歸還所租車輛，而自訴人於本院調查中亦未具體指出，被告究有
    何易持有為所有之犯行，被告雖一時未能繳交租金，核係租金債務給付遲延之民
    事糾葛，難認具不法所有意圖。此外，復查無其他積極證據足認被告有自訴人指
    摘之侵占犯行，被告之犯罪嫌疑自有未足，即合於刑事訴訟法第二百五十二條第
    十款之情形，依照首開說明，本件自訴應予駁回。
據上論斷，應依刑事訴訟法第三百二十六條第三項、第二百五十二條第十款裁定如主
文。
中      華      民      國      九十      年      四      月    二十五  日
                                      臺灣臺北地方法院刑事第四庭
                                          法  官  吳  定  亞
右正本證明與原本無異。
如不服本裁定，應於裁定送達後五日內，向本院提出抗告狀。
                                          書記官  巫  美  華
中      華      民      國      九十      年      四      月    二十七  日


司法院資訊處製作；財團法人民間司法改革基金會備份。
